【裁判字號】    97,破抗,14
【裁判日期】    970226
【裁判案由】    宣告破產
【裁判全文】
臺灣高等法院民事裁定                  97年度破抗字第14號
抗  告  人  甲○○
上列抗告人聲請宣告破產、和解事件，對於本院中華民國96年12
月26日台灣板橋地方法院所為96年度破字第35號裁定提起抗告，
本院裁定如下：
    主  文
抗告駁回。
抗告費用由抗告人負擔。
    理  由
一、抗告人於原法院聲請及於本院抗告意旨略以：抗告人投資失
    利，積欠數家銀行貸款債務總計新台幣（下同）1,929,624
    元，及利率高達年息20%之利息（每月應付利息近30,000 元
    ），惟抗告人每月薪資僅26,000元，其餘資產為現金
    122,000 元，抗告人復須扶養4 名兒子及負擔家庭生活費用
    ，實無力繳付貸款利息，遑論清償本金，為此依破產法聲請
    和解，如法院駁回和解之聲請或不認可和解時，亦聲請依職
    權宣告破產。詎原法院未審酌抗告人是否符合破產和解要件
    及抗告人所提和解方案是否可行，即以該方案業經債權人拒
    絕為由，駁回抗告人之聲請，過於率斷。又抗告人有上開現
    金資產，並願意按月提供薪資之40% 清償債務，應有宣告破
    產之實益。為此求予廢棄原裁定等語。
二、按法院對於和解聲請之許可或駁回之裁定，不得抗告，破產
    法第9 條第2 項定有明文。本件抗告人對原法院駁回其和解
    聲請之裁定提起抗告，於法不合，應予駁回。
三、按破產，對債務人不能清償債務者宣告之。財團費用及財團
    債務，應先於破產債權，隨時由破產財團清償之。破產宣告
    後，如破產財團之財產不敷清償財團費用及財團債務時，法
    院因破產管理人之聲請，應以裁定宣告破產終止。破產法第
    57條、第97條、第148 條分別定有明定。則法院就破產之聲
    請，依職權調查結果，如認為破產財團顯不足以清償財團費
    用及財團債務，應認無宣告破產之實益而裁定駁回聲請，無
    待宣告破產後，再依破產法第148 條規定宣告破產終止，徒
    然進行無益之破產程序及耗費程序費用。查：
  (一)原法院向抗告人提出之債權人清冊上所示債權人（見原審卷
    第19頁）查詢結果，再加計抗告人陳明積欠大眾商業銀行股
    份有限公司之債務，合計抗告人之債務為本金1,837,399 元
    及衍生之利息、違約金、費用等，有各該債權人提出之書狀
    可稽（原審卷第58、60、62、69、70、76、83、84、89頁）
    。
  (二)按破產法第82條規定：「左列財產為破產財團：一破產宣告
    時屬於破產人之一切財產，及將來行使之財產請求權。二破
    產宣告後，破產終結前，破產人所取得之財產。專屬於破產
    人本身之權利及禁止扣押之財產，不屬於破產財團。」；第
    95條規定：「左列各款，為財團費用：一因破產財團之管理
    變價及分配所生之費用。二因破產債權人共同利益所需審判
    上之費用。三破產管理人之報酬。破產人及其家屬之必要生
    活費及喪葬費，視為財團費用。」；第96條規定：「左列各
    款為財團債務：「一破產管理人關於破產財團所為行為而生
    之債務。二破產管理人為破產財團請求履行雙務契約所生之
    債務，或因破產宣告後應履行雙務契約而生之債務。三為破
    產財團無因管理所生之債務。四因破產財團不當得利所生之
    債務。」本件抗告人主張其每月薪資收入26,133元，業據抗
    告人提出薪資明細表為證（見原審卷第21頁），核與原法院
    調取抗告人之所得明細相符（見原審卷第54頁），堪予採信
    。至抗告人主張其以現金資產122,000 元向玉山商業銀行購
    買由其簽發之同面額支票云云，雖提出支票為憑（見原審卷
    第98頁），惟原法院向玉山商業銀行查詢發現抗告人已背書
    轉讓該支票予蔡文議，經蔡文議於96年9 月30日提示兌領，
    有玉山商業銀行提出之書狀可稽（見原審卷第119至126頁）
    ，抗告人復未證明其目前仍擁有該筆現金，自難認抗告人有
    此資產。又抗告人陳稱其須扶養4 名兒子及負擔家庭生活費
    用乙節，經本院調取抗告人之全戶戶籍資料查核屬實。是本
    件如宣告抗告人破產，其可組成破產財團之財產乃抗告人每
    月薪資所得26,133元扣除其及家屬之必要生活費，所剩無幾
    ，縱抗告人願按月提供薪資之40% 清償債務，可供組成破產
    財團之財產亦僅每月10,453元。再查，依破產法第83條第1
    、2 項規定，破產管理人應由法院就會計師或其他適於管理
    該破產財團之人中選任之，或由債權人會議就債權人中另為
    選任。而審酌抗告人每月可提供加入破產財團之財產光清償
    破產利息債權已顯然不足，致破產管理人處理本破產事件之
    期間將持續多年，其可領取之報酬數額當在數萬元之譜，並
    隨破產期間延續而繼續增加；且破產管理人進行召開債權人
    會議、收取及分配破產財團之財產等法定程序，在在需支出
    相當費用，本院認為上開可供組成破產財團之財產客觀上顯
    不足以清償可能發生之財團費用及財團債務，揆諸前揭說明
    ，本件抗告人聲請宣告破產，毫無實益，不應准許。
四、綜上，原法院駁回抗告人之聲請，並無不合。抗告意旨指摘
    原裁定不當，求予廢棄，為無理由，應予駁回。
五、據上論結，本件抗告為一部不合法，一部無理由，爰裁定如
    主文。
中    華    民    國    97    年    2     月    26    日
                    民事第四庭
                        審判長法  官  張劍男
                              法  官  彭昭芬
                              法  官  翁昭芬
正本係照原本作成。
本裁定除以適用法規顯有錯誤為理由，並經本院許可外，不得再
抗告。如提起再抗告，應於收受後10日內委任律師為代理人向本
院提出再抗告狀。並繳納再抗告費新台幣１千元。
中    華    民    國    97    年    2     月    27    日
                              書記官  張淑芬


司法院資訊處製作；財團法人民間司法改革基金會備份。
